臺灣高雄地方法院刑事判決　　　　　　　100年度訴字第350號
公　訴　人　臺灣高雄地方法院檢察署檢察官
被　　　告　郭萬康
義務辯護人　沈志祥律師
被　　　告　姚元能
指定辯護人　本院公設辯護人黃文德
上列被告等因違反槍砲彈藥刀械管制條例案件，經檢察官提起公
訴（99年度偵字第35758號），本院判決如下：
    主  文
郭萬康犯非法持有可發射子彈具有殺傷力之土造長槍罪，處有期
徒刑壹年捌月，併科罰金新臺幣貳萬元，罰金如易服勞役，以新
臺幣壹仟元折算壹日；緩刑肆年。扣案之土造長槍壹支（槍枝管
制編號：0000000000號），沒收。
姚元能犯非法持有可發射子彈具有殺傷力之土造長槍罪，處有期
徒刑壹年捌月，併科罰金新臺幣貳萬元，罰金如易服勞役，以新
臺幣壹仟元折算壹日；緩刑肆年。扣案之土造長槍壹支（槍枝管
制編號：0000000000號），沒收。
    事  實
一、郭萬康係住居高雄市那瑪夏區之布農族原住民，其與姚元能
    均明知具有殺傷力之獵槍，係槍砲彈藥刀械管制條例公告列
    管之物品，未經許可，不得無故持有。郭萬康於民國98年9
    月間某日，在高雄市那瑪夏區瑪雅村臨時鄉公所後方之旗山
    溪河床上，拾獲具殺傷力之由具擊發機構木質槍身及土造金
    屬槍管組合而成之土造長槍1 支（槍枝管制編號0000000000
    ，下稱系爭槍枝），而非法持有系爭槍枝。嗣於99年11月3
    日下午8 時許，郭萬康在高雄市那瑪夏區瑪雅里平和168 號
    住處，將系爭槍枝及不具殺傷力之工業用子彈55發，交予姚
    元能以為驅趕山豬，保護所種值之生薑、芋頭等農作物之用
    ，姚元能亦非法持有之。旋於同（3 ）日下午8 時50分許，
    姚元能駕駛車牌號碼UH-4332 號自小客車，行經高雄市那瑪
    夏區南沙魯村台21線舊鄉公所前時，為警攔檢而查獲，並扣
    得系爭槍枝及不具殺傷力之工業用子彈55發。
二、案經高雄市政府警察局六龜分局移送臺灣高雄地方法院檢察
    署檢察官偵查起訴。
    理  由
壹、證據能力部分：
    檢察官得囑託醫院、學校或其他相當之機關、團體為鑑定，
    並準用第203 條至第206 條之1 之規定、鑑定之經過及其結
    果，應命鑑定人以言詞或書面報告，刑事訴訟法第208 條第
    1 項前段、第206 條第1 項分別定有明文；是經檢察官囑託
    相當之機關為鑑定後，經鑑定人以書面報告其鑑定之結果者
    ，該鑑定書面雖屬被告以外之人審判外之書面陳述，惟其屬
    刑事訴訟法第159 條第1 項所謂之「法律有規定者」，故不
    受該條項規定「不得作為證據」之限制，而具有證據能力。
    又檢察官因實務現實需求，就特定案件類型認當然有鑑定之
    必要者，基於檢察一體原則，得由該管檢察長概括選任鑑定
    機關，是司法警察等偵查輔助人員於案件未移送檢察官偵辦
    前之調查犯罪階段，依據檢察長之概括授權，先行將證物送
    請檢察機關預先核定之專責鑑定人或鑑定機關實施鑑定，該
    鑑定人或鑑定機關亦應視同受承辦檢察官所選任或囑託而執
    行鑑定業務。經查，本案卷附內政部警政署刑事警察局鑑驗
    書，係警察機關依檢察機關事先概括授權囑託而送請內政部
    警政署刑事警察局所為之書面鑑定報告，自具有證據能力。
貳、實體部分：
一、前揭事實，業據被告郭萬康於警詢及本院審理時、被告姚元
    能於警詢及偵、審時均坦承不諱，並有高雄市政府警察局六
    龜分局扣押筆錄、扣押物品目錄表、扣押物及現場照片1 份
    （警卷第13至15頁、第26至29頁）等附卷可稽；復有系爭槍
    枝及工業用子彈55發扣案可佐。又扣案槍、彈經送內政部警
    政署刑事警察局以檢視法、性能檢驗法鑑驗結果：(一)送鑑長
    槍1 支（槍枝管制編號0000000000號），認係土造長槍，由
    具擊發機構木質槍身及土造金屬槍管組合而成，擊發功能正
    常，可供擊發口徑0.27吋建築工業用彈（作為發射動力），
    用以發射彈丸使用，認具殺傷力。(二)送鑑工業用子彈1 盒，
    認均係口徑0.27吋之建築工業用彈，不具金屬彈頭，認均不
    具殺傷力等情，有內政部警政署刑事警察局99年12月30日刑
    鑑字0000000000號鑑定書1 份（偵卷第18、19頁）在卷可按
    。從而，被告郭萬康、姚元能前揭任意性之自白，核與事實
    相符，堪予採信。本件事證明確，被告等上開犯行，洵堪認
    定，應依法論科。
二、按槍砲彈藥刀械管制條例於94年1 月26日修正公布，並於同
    月28日施行，關於同條例第20條第1 項修正為：「原住民未
    經許可，製造、運輸或持有自製之獵槍、魚槍，或漁民未經
    許可，製造、運輸或持有自製之魚槍，供作生活工具之用者
    ，處新臺幣二千元以上二萬元以下罰鍰，本條例有關刑罰之
    規定，不適用之」；是依上開修正後之規定可知，原住民若
    未經許可，持有供作生活工具之獵槍者，已由減輕或免除其
    刑之刑事刑罰，改為處以罰鍰之行政罰，即已廢止刑罰規定
    。查，系爭槍枝係被告郭萬康在高雄市那瑪夏區瑪雅村臨時
    鄉公所後方之旗山溪河床上拾獲乙節，業據被告郭萬康供述
    在卷，足認被告等持有之系爭槍枝並非「自製之獵槍」甚明
    ，自與槍砲彈藥刀械管制條例第20條第1 項之規定不符，合
    先敘明。
三、核被告郭萬康、姚元能所為，係犯槍砲彈藥刀械管制條例第
    8 條第4 項之未經許可持有可發射子彈具有殺傷力之土造長
    槍罪。查，被告郭萬康係為高雄市那瑪夏區之布農族原住民
    ，有被告郭萬康之戶籍謄本1 份（審訴卷第35、36頁）可按
    ，因原住民普遍生活、教育程度低落、法治觀念不足，且對
    持有槍枝、刀械須事先申請許可之規定未加強宣導之現狀；
    又被告姚元能為高雄市甲仙區小林村受災戶，現在高雄市那
    瑪夏區種植生薑、芋頭等農作物，為驅趕山豬以保護農作物
    ，始持用系爭槍枝，並其配偶現已懷孕5 個多月，亦有2 名
    子女需其扶養，有證明書1 紙、戶籍謄本1 份、孕婦健康手
    冊1 份等為證；復無任何證據顯示被告等持有系爭槍枝具有
    其他不法目的之情形。依上，衡諸被告郭萬康、姚元能之犯
    罪情狀，縱依槍砲彈藥刀械管制條例第8 條第4 項最低刑度
    3 年以上有期徒刑，猶嫌過重，難謂符合罪刑相當性及比例
    原則，在客觀上情節尚可認顯可憫恕，均依刑法第59條之規
    定，就被告郭萬康、姚元能所犯未經許可持有可發射子彈具
    有殺傷力之土造長槍罪予以酌量減輕其刑。
四、爰審酌被告等非法持有系爭槍枝，對於他人之生命、身體以
    及社會治安造成潛在之危險與不安，持有槍枝之數量，並考
    量犯後坦認犯行，態度尚佳，雖持有系爭槍枝，但僅係單純
    為原住民打獵或驅趕山豬之用，均無以之從事犯罪之情事，
    及被告之智識程度、生活情況等一切情狀，分別量處如主文
    所示之刑，並各併科罰金新臺幣（下同）2 萬元，另罰金部
    分斟酌被告犯罪情節、家庭經濟免持等情，諭知以1 千元折
    算1 日之易服勞役折算標準。末查，被告郭萬康前未曾受有
    期徒刑以上刑之宣告；被告姚元能因違反森林法等案件，經
    法院判處應執行有期徒刑1 年，緩刑3 年確定，於99年1 月
    1 日緩刑期滿未經撤銷，刑之宣告失其效力，有臺灣高等法
    院被告前案紀錄表各1 份附卷可憑，其因一時失慮偶罹刑章
    ，歷此次偵、審程序及刑之宣告，應能知所警惕，信無再犯
    之虞，本院因認被告等所受之宣告刑以暫不執行為適當，爰
    併均宣告緩刑4 年，以啟自新。又系爭槍枝1 支（槍枝管制
    編號0000000000號）具殺傷力，已如前述，自屬違禁物，應
    依刑法第38條第1 項第1 款規定，併予宣告沒收。至於扣案
    工業用子彈55發，不具殺傷力，並非違禁物，自無庸宣告沒
    收，附此敘明。
據上論斷，應依刑事訴訟法第299 條第1 項前段，槍砲彈藥刀械
管制條例第8 條第4 項，刑法第11條前段、第38條第1 項第1 款
、第42條第3 項、第59條、第74條第1 項第1 款、第2 款，判決
如主文。
本案經檢察官鄭珮琪到庭執行職務。
中    華    民    國    100    年    5    月    19    日
                  刑事第十六庭  審判長法  官  曾逸誠
                                      法  官  姚水文
                                      法  官  洪榮家
以上正本證明與原本無異。
如不服本判決，應於收受判決後10日內向本院提出上訴書狀，並
應敘述具體理由。其未敘述上訴理由者，應於上訴期間屆滿後20
日內向本院補提理由書（均須按他造當事人之人數附繕本）「切
勿逕送上級法院」。
中    華    民    國   100    年    5     月    19    日
                                      書記官  陳鈺甯
附錄本案論罪科刑法條：
槍砲彈藥刀械管制條例第8條第4項
未經許可，持有、寄藏或意圖販賣而陳列第1項所列槍枝者，處3
年以上10年以下有期徒刑，併科新臺幣700萬元以下罰金。
槍砲彈藥刀械管制條例第12條第4項
未經許可，持有、寄藏或意圖販賣而陳列子彈者，處5年以下有
期徒刑，併科新台幣300萬元以下罰金。